臺灣彰化地方法院刑事判決　　　　　　　 96年度易字第209號
公　訴　人　臺灣彰化地方法院檢察署檢察官餘股
被　　　告　乙○○
選任辯護人　朱坤棋律師
上列被告因贓物案件，經檢察官提起公訴（95年度偵字第4714號
），被告於本院準備程序中，就被訴事實為有罪之陳述，經本院
合議庭裁定改依簡式審判程序審理，判決如下：
    主  文
乙○○連續故買贓物，處有期徒刑陸月，如易科罰金，以銀元
佰元即新臺幣玖佰元折算壹日。
    犯罪事實
一、乙○○係位在彰化縣鹿港鎮○○路15之1號「鹿東資源回收
    場」之負責人，明知甲○○（所涉竊盜犯嫌由本院另行審結
    ）前往販售之銅製電鍍吊桿數批，其來洽賣之時間已在晚間
    10時以後，並非資源回收場一般營業之時間，且載運吊桿用
    之車輛與一般工廠或電鍍業者無關，及甲○○未向乙○○要
    求過磅憑證，應為來路不明之贓物，乙○○竟基於故買贓物
    之概括犯意，連續於如附表一所示之時間，以附表一所示之
    每公斤單價及總金額之價格購入，嗣再分別於95年2月19日
    、95年2月21日以每公斤新臺幣（下同）82、85元之價格，
    販售予不知情之吳志偉以賺取價差。
二、案經順隆公司代表人丁○○訴由彰化縣警察局鹿港分局報告
    偵辦。
    理　　由
一、本件被告乙○○所涉係死刑、無期徒刑、最輕本刑為三年以
    上有期徒刑之罪或高等法院管轄第1審案件以外之罪，並於
    本院行準備程序時就被訴事實為有罪之陳述，本院合議庭依
    前揭規定，經評議結果，裁定改由受命法官獨任行簡式審判
    程序。
二、上開犯罪事實，業據被告乙○○於本院審理中坦承不諱；且
    該銅製電鍍吊桿數批，為甲○○前往信璋有限公司、順隆工
    業有限公司所竊得，確為贓物一節，業據證人即信璋有限公
    司廠長鐘玉山於警詢、偵查中證述明確（見警卷第57、58頁
    、偵查卷第121至125頁）、有信璋公司現場及銅製電鍍吊桿
    照片7幀（見警卷第126、127、135、136頁）附卷可憑，及
    證人即順隆工業有限公司代表人丁○○於警詢、偵查中證述
    明確（見警卷第59、60頁、偵查卷第121至124、126頁），
    有順隆公司現場及銅製電鍍吊桿照片4幀（見警卷第130、13
    1頁）附卷足憑，亦據證人即同案被告甲○○於警詢、偵查
    及本院準備程序中供述之情節相符；及被告乙○○復於偵查
    中自承：被告甲○○來洽賣之時間已在晚間10時以後，並非
    資源回收場一般營業之時間，且載運吊桿使用之車輛與一般
    工廠或電鍍業者無關，及甲○○未向其要求過磅憑證等情；
    此外，尚有證人吳志偉於警詢中之證述（見警卷第55、56頁
    ）、贓物認領保管單1紙（見警卷第81頁）、估價單2紙（見
    警卷第86頁）附卷可資憑佐，足徵被告自白與事實相符，堪
    以採信。本件事證已臻明確，被告上開犯行堪予認定。
三、查刑法業於94年2月2日修正公布，被告行為後，修正刑法於
    95年7月1日起生效施行，如附表所示之條文業經修正。按行
    為後法律有變更者，適用行為時之法律，但行為後之法律有
    利於行為人者，適用最有利於行為人之法律，修正後刑法第
    2條第1項定有明文。此條規定係規範行為後法律變更所生新
    舊法律比較適用之準據法，本身尚無新舊法比較之問題，於
    新法施行後，應一律適用新法第2條第1項之規定，為「從舊
    從輕」之比較。本件有關罰金刑、易科罰金新舊法之比較，
    其理由及結果均詳如附表二，先予敘明。
四、核被告所為，係犯刑法第349條第2項之故買贓物罪。查被告
    行為後，刑法第56條連續犯之規定，業於94年2月2日修正公
    布刪除，並於95年7月1日施行，則被告之犯行，因行為後新
    法業已刪除連續犯之規定，此刪除雖非犯罪構成要件之變更
    ，但顯已影響行為人刑罰之法律效果，自屬法律有變更，依
    新法第2條第1項規定，比較新、舊法結果，仍應適用較有利
    於被告之行為時法律即舊法論以連續犯（最高法院九十五年
    第八次刑事庭會議決議參照）。是被告先後多次故買贓物之
    犯行，時間緊接，方法相同，所犯又係構成要件相同之罪，
    顯係基於概括犯意反覆為之，應依修正前刑法第56條連續犯
    之規定，論以一罪，並加重其刑。爰審酌被告貪慾圖利，故
    買他人行竊之贓物，使前揭物品之所有人受有難以回復其所
    有物之危險，惟其於本院審理中坦承犯行，本件犯罪所得非
    多等一切情狀，量處如主文所示之刑，並諭知易科罰金之折
    算標準。
據上論斷，應依刑事訴訟法第273條之1第1項、第299條第1項前
段，刑法第2條第1項前段、第349條第2項、第56條（修正刪除前
）、第41條第1項前段（修正前），罰金罰鍰提高標準條例第1條
前段、第2條（修正刪除前），判決如主文。
本案經檢察官吳宗達到庭執行職務。
中　　華　　民　　國　　96　　年　　4　　月　　11　　日
                  刑事第五庭     法  官  吳俊螢
以上正本證明與原本無異。
如不服本判決，應於判決送達後十日內向本院提出上訴狀 (須附
繕本 )。
告訴人或被害人對於判決如有不服具備理由請求檢察官上訴者，
其上訴期間之計算係以檢察官收受判決正本之日期為準。
中　　華　　民　　國　　96　　年　　4　　月　　11　　日
                                 書記官  林怡吟
【附錄本案判決論罪科刑法條全文】：
中華民國刑法第349條
收受贓物者，處 3 年以下有期徒刑、拘役或 500 元以下罰金。
搬運、寄藏、故買贓物或為牙保者，處 5 年以下有期徒刑、拘役
或科或併科1,000 元以下罰金。
因贓物變得之財物，以贓物論。
附表一：
┌──┬───────┬───────┬───────────────────┬────┐
│編號│犯  罪  時  間│犯  罪  地  點│犯          罪          方          法│所犯法條│
├──┼───────┼───────┼───────────────────┼────┤
│  1 │95年2月14日晚 │彰化縣鹿港鎮長│明知甲○○、戊○○接續2次前往販賣之銅 │刑法第  │
│    │間10時許至翌日│安路15之1號鹿 │製電鍍吊桿（約重300餘公斤）為來路不明 │349條第2│
│    │凌晨間        │東資源回收場  │之贓物，竟以每公斤50元、總金額1萬餘元 │項      │
│    │              │              │之價格購入。                          │        │
├──┼───────┼───────┼───────────────────┼────┤
│  2 │95年2月16日晚 │同上          │明知甲○○、戊○○、丙○○前往販賣之銅│刑法第  │
│    │間至翌日凌晨間│              │製電鍍吊桿（約重200餘公斤）為來路不明 │349條第2│
│    │              │              │之贓物，竟以每公斤45元、總金額1萬餘元 │項      │
│    │              │              │之價格購入。                          │        │
├──┼───────┼───────┼───────────────────┼────┤
│  3 │95年2月17日晚 │同上          │明知甲○○、戊○○前往販賣之銅製電鍍吊│刑法第  │
│    │間至翌日凌晨間│              │桿（約重100餘公斤）為來路不明之贓物， │349條第2│
│    │              │              │竟以每公斤45元、總金額4、5千元之價格購│項      │
│    │              │              │入。                                  │        │
└──┴───────┴───────┴───────────────────┴────┘
附表二：
┌──┬───────┬───────┬───────┬────┬────┬──────┐
│變更│行為時法（下稱│裁判時法（下稱│   比較理由   │比較依據│比較結果│    備註    │
│事項│舊法）之條文及│新法）之條文及│              │        │何者對行│            │
│    │內容          │內容          │              │        │為人有利│            │
├──┼───────┼───────┼───────┼────┼────┼──────┤
│罰金│【罰金罰鍰提高│【刑法施行法第│              │        │        │            │
│刑貨│標準條例第1 條│1 條之1 第1項 │              │        │        │            │
│幣單│前段、第5 條】│、第2 項】    │              │        │        │            │
│位之│              │              │              │        │        │            │
│變更│依法律應處罰金│中華民國94年1 │刑法之貨幣單位│刑法第2 │經按現行│            │
│    │、罰鍰者，就其│月7 日法修正施│由「元（指銀元│條第1 項│法規所定│            │
│    │原定數額得提高│行後，刑法分則│）」變更為「新│前段    │貨幣單位│            │
│    │為2 倍至10倍（│編所定罰金之貨│臺幣」，且刑法│        │折算新臺│            │
│    │刑法乃係定明10│幣單位為新臺幣│分則之罰金數額│        │幣條例第│            │
│    │倍）。第1 條所│。94年1 月7 日│，亦視該分則先│        │2 條之規│            │
│    │定得提高倍數之│刑法修正時，刑│前曾修正與否，│        │定折算後│            │
│    │規定，於本條例│法分則編未修正│而分別提高3 或│        │等值，是│            │
│    │修正後制定之法│之條文定有罰金│30倍。        │        │以新法並│            │
│    │律，不適用之；│者，自94年1 月│              │        │未較有利│            │
│    │本條例修正前公│7 日刑法修正施│              │        │，應逕適│            │
│    │布之法律，於本│行後，就其所定│              │        │用修正前│            │
│    │條例修正後修正│數額提高為30倍│              │        │行為時之│            │
│    │其罰金罰鍰數額│。但72年6 月26│              │        │舊法。  │            │
│    │或法律經全部修│日至94年1 月7 │              │        │        │            │
│    │正而其罰金罰鍰│日新增或修正之│              │        │        │            │
│    │數額未予變更者│條文，就其所定│              │        │        │            │
│    │，亦同。      │數額提高為3 倍│              │        │        │            │
│    │              │。            │              │        │        │            │
├──┼───────┼───────┼───────┼────┼────┼──────┤
│罰金│【修正前刑法第│【刑法第33條第│              │        │        │            │
│刑下│33條第5 款】  │5 款】        │              │        │        │            │
│限變│              │              │              │        │        │            │
│更  │罰金：（銀元）│罰金：新臺幣1,│罰金刑之下限，│刑法第2 │舊法    │            │
│    │1 元以上。    │000 元以上，以│由銀元10元（亦│條第1項 │        │            │
│    │              │百元計算。    │經提高）即新臺│前段    │        │            │
│    │              │              │幣30元，提高為│        │        │            │
│    │              │              │新臺幣1000元。│        │        │            │
├──┼───────┼───────┼───────┼────┼────┼──────┤
│易科│【修正前刑法第│【刑法第41條第│              │        │        │            │
│罰金│41條第1 項前段│項前段】      │              │        │        │            │
│折算│、修正前罰金罰│              │              │        │        │            │
│標準│鍰提高標準條例│              │              │        │        │            │
│變更│第2 條】      │              │              │        │        │            │
│    │              │              │              │        │        │            │
│    │犯最重本刑為5 │犯最重本刑為5 │易科罰金折算標│刑法第2 │舊法    │            │
│    │年以下有期徒刑│年以下有期徒刑│準由銀元300 元│條第1項 │        │            │
│    │以下之刑之罪，│以下之刑之罪，│即新臺幣900 元│前段    │        │            │
│    │而受6 個月以下│而受6 個月以下│，提高為以新臺│        │        │            │
│    │有期徒刑或拘役│有期徒刑或拘役│幣1,000 元、2,│        │        │            │
│    │之宣告…得以（│之宣告者，得以│000 元或3,000 │        │        │            │
│    │銀元）1 元以上│新臺幣1,000 元│元折算1日。   │        │        │            │
│    │（銀元）3 元以│、2,000 元或  │              │        │        │            │
│    │下折算日，易科│3,000 元折算1 │              │        │        │            │
│    │罰金。依刑法第│日，易科罰金。│              │        │        │            │
│    │41條易科罰金…│              │              │        │        │            │
│    │就其原定數額提│              │              │        │        │            │
│    │高為100 倍折算│              │              │        │        │            │
│    │1 日；法律所定│              │              │        │        │            │
│    │罰金數額未依本│              │              │        │        │            │
│    │條例提高倍數，│              │              │        │        │            │
│    │或其處罰法條無│              │              │        │        │            │
│    │罰金刑之規定者│              │              │        │        │            │
│    │，亦同。      │              │              │        │        │            │
├──┴───┬───┼───────┴───────┴────┴────┴──────┤
│整體比較結果│  舊法│1.罰金刑貨幣單位之變更部分，按現行法規所定貨幣單位折算新臺幣條例│
│            │      │  第2 條之規定折算後等值，是以新法並未較有利，應依刑法第2 條第1 │
│            │      │  項前段逕行適用修正前行為時之舊法。                            │
│            │      │2.刑法第33條第5 款罰金刑之下限部分，由銀元10元（亦經提高）即新臺│
│            │      │  幣30元，提高為新臺幣1,000 元，應刑法第2 條第1 項前段適用修正前│
│            │      │  行為時之舊法。                                                │
│            │      │3.刑法第349 條第2 項之法定刑度，依舊法規定為：5 年以下有期徒刑、│
│            │      │  拘役、或科或併科銀元10,000元即新臺幣30,000元以下、銀元10元即新│
│            │      │  臺幣30元以上罰金；如依新法規定則為：5 年以下有期徒刑、拘役、或│
│            │      │  科或併科新臺幣30,000元以下、新臺幣1,000 元以上罰金。是舊法最低│
│            │      │  度刑較，較為有利被告賴長彬。                                  │
│            │      │4.被告行為後之法律已有變更，經綜合比較結果，適用舊法應對被告並無│
│            │      │  不利，是應依刑法第2 條第1 項前段規定，並基於一體適用原則，均適│
│            │      │  用舊法。                                                      │
│            │      │                                                                │
└──────┴───┴────────────────────────────────┘
